臺灣基隆地方法院行政訴訟判決
110年度交字第82號
原      告  藍輝龍  



被      告  新北市政府交通事件裁決處
                      設新北市○○區○○路0段000號2樓
代  表  人  李忠台    住同上
訴訟代理人  黃慧婷律師
上列當事人間交通裁決事件，原告不服被告民國110年6月8日新
北裁催字第48-CW0000000號裁決之處分，提起行政訴訟，本院判
決如下：
　　主　文
原告之訴駁回。
訴訟費用新臺幣參佰元由原告負擔。
　　事實及理由
一、程序部分：
  ㈠按交通裁決事件之裁判，得不經言詞辯論為之，行政訴訟法
    第237條之7定有明文。本件係因原告不服被告依道路交通管
    理處罰條例第47條第2款、第63條第1項規定所為之裁決，而
    提起撤銷訴訟，屬交通裁決事件之裁判，依前揭規定，爰不
    經言詞辯論，逕行裁判。
  ㈡按對於違反本條例之行為者，民眾得敘明違規事實或檢具違
    規證據資料，向公路主管或警察機關檢舉，經查證屬實者，
    應即舉發；但行為終了日起逾7日之檢舉，不予舉發，道路
    交通管理處罰條例第7條之1定有明文。再按公路主管或警察
    機關處理民眾檢舉違反道路交通管理事件，其檢舉違規證據
    係以科學儀器取得，足資認定違規事實者，得逕行舉發之，
    依道路交通管理處罰條例第92條第4項授權訂定之違反道路
    交通管理事件統一裁罰基準及處理細則第22條第2項亦有明
    文。本件係由民眾以自行設置於車輛上之行車紀錄器錄影影
    像對於原告之違規事實錄影蒐證，向舉發機關提出檢舉，違
    規事實發生日期為民國110年3月14日中午12時14分許，而本
    件民眾檢舉日期為同日下午2時22分許，有交通違規檢舉系
    統1紙存卷可查（見本院卷第63頁），足徵檢舉人提出檢舉
    時間距離違規行為終了日未逾7日，則舉發機關員警依檢舉
    人所提以科學儀器（即行車紀錄器）取得之行車紀錄器錄影
    畫面，對原告製單舉發，於法有據，附此指明。
  ㈢依道路交通管理處罰條例第90條規定：「違反本條例之行為
    ，自行為成立之日起；行為有連續或繼續之狀態者，自行為
    終了之日起，逾2個月不得舉發。但汽車肇事致人受傷或死
    亡案件，因肇事責任不明，已送鑑定者，其期間自鑑定終結
    之日起算；未送鑑定而須分析研判者，逾3個月不得舉發。
    」次按90年1月17日修正公布之道路交通管理處罰條例第90
    條前段所定3個月之舉發期限（現行條文已修正為「逾2個月
    不得舉發」），就同條例第8條第1項第1款之汽車違規行為
    ，應以處罰機關受理（收到）舉發機關移送舉發違反道路交
    通管理事件之時點，作為認定舉發是否已逾3個月（現行條
    文為「逾2個月」）之準據（最高行政法院110年度大字第2
    號裁定參照）。本件違規行為日為110年3月14日，且非屬肇
    事致人受傷或死亡案件，舉發機關於110年4月19日將上開舉
    發事件入案移送被告處理，此有違規歷史資料查詢報表在卷
    可憑（見本院卷第129頁），堪認處罰機關即被告於110年4
    月19日業已受理（收到）本案，是本件尚未逾越上開規定2
    個月之舉發期限，先予敘明。
二、事實概要：
　　原告駕駛車牌號碼000-000號普通重型機車（下稱系爭車輛
    ），於民國110年3月14日中午12時14分許，行經新北市○○區
    ○○路000號附近（下稱系爭地點），因雙向車道均有車輛通
    行時，在車輛交會時超車，經民眾以行車紀錄器攝得影像並
    提出檢舉後，嗣由新北市政府警察局瑞芳分局（下稱舉發機
    關）員警受理，而認原告有「在對面有來車交會時超車」之
    違規行為，乃經舉發機關員警開立新北市政府警察局110年4
    月19日新北市警交大字第CW0000000號舉發違反道路交通管
    理事件通知單（下稱系爭舉發單），並通知原告之應到案日
    期為110年6月3日以前，向被告陳述意見或繳納罰鍰。嗣原
    告於110年5月4日向被告陳述意見，惟被告仍認原告有「在
    對面有來車交會時超車」之違規事實，乃依道路交通管理處
    罰條例第47條第2款、第63條第1項，暨違反道路交通管理事
    件統一裁罰基準及處理細則第41條、第43條、第44條、第67
    條等規定，於110年6月8日以新北裁催字第48-CW0000000號
    違反道路交通管理事件裁決（下稱原處分），處原告罰鍰新
    臺幣（下同）1,200元並記違規點數1點，並於同年月10日送
    達。然原告不服原處分，故於110年6月10日立即具狀向本院
    提起本件行政訴訟。
三、原告起訴主張：伊當天駕駛系爭車輛通行系爭地點，因前方
    車輛行車緩慢，似欲停車，伊始由該車左方超越，且伊超車
    行駛並未占用或超越對向車道，乃循道路中間虛線短暫行駛
    ，應無違法；況由檢舉人提供的照片可見系爭車輛並未跨越
    對向車道，並未侵害其行車路權，其影片是否因拍攝角度而
    有誤差？正確性有無疑問？再者，真正妨害檢舉人行車路權
    的，應該是其行駛車道右側之自用小客車，原告是否也能提
    出檢舉人於對面有來車交會時超車之違規？警方疏未對原告
    有利部分予以注意，顯有疏失，因而訴請撤銷原處分，並聲
    明：原處分撤銷，訴訟費用由被告負擔。
四、被告則以：本件係經民眾提出錄影向警方檢舉，經警檢視檢
    舉之錄影影像內容，原告確有原處分所指之違規行為，並非
    如原告所述未跨越對向車道；縱因系爭地點為黃色虛線，於
    有必要時仍可利用超車，但原告仍應注意對向車道是否有來
    車，原告就對向車道情形未予注意即貿然在對向車道有來車
    之時跨越至對向車道而超車，顯有違規之情事，舉發機關因
    而予以舉發，乃以其違反道路交通管理處罰條例第47條第2
    款之違規事實至為明確，其舉發程序亦無違誤。從而，被告
    分別依道路交通管理處罰條例第47條第2款、第63條第1項第
    1款之規定以原處分對原告予以裁罰，洵屬有據。綜上所述
    ，本件原告之訴為無理由。並聲明：駁回原告之訴，訴訟費
    用由原告負擔。
五、本院之判斷：
  ㈠按汽車駕駛人超車時，有在學校、醫院或其他設有禁止超車
    標誌、標線處所、地段或對面有來車交會或前行車連貫2輛
    以上超車情形者，處1,200元以上2,400元以下罰鍰；汽車駕
    駛人有第33條第1項、第2項、第38條第1項、第40條、第45
    條、第47條第1款至第3款、第48條、第49條或第60條第2項
    第1款、第2款情形之一者，除依原條款處罰鍰外，並予各記
    違規點數1點，道路交通管理處罰條例第47條第2款、第63條
    第1項第1款分別定有明文。
  ㈡復按道路交通管理處罰條例第92條第4項規定：「本條例之罰
    鍰基準、舉發或輕微違規勸導、罰鍰繳納、向處罰機關陳述
    意見或裁決之處理程序、分期繳納之申請條件、分期期數、
    不依限期繳納之處理、分期處理規定及繳納機構等事項之處
    理細則，由交通部會同內政部定之」，而違反道路交通管理
    事件統一裁罰基準及處理細則第1條則規定：「本細則依道
    路交通管理處罰條例第92條第4項規定訂定之」，第2條第1
    項、第2項則規定：「處理違反道路交通管理事件之程序及
    統一裁罰基準依本細則之規定辦理。前項統一裁罰基準，如
    附件違反道路交通管理事件統一裁罰基準表……」。核上開統
    一裁罰基準及處理細則之規定，就其立法目的及功能，乃為
    防止處罰機關枉縱或偏頗，依道路交通管理處罰條例第92條
    第4項所授權交通部會同內政部訂定「違反道路交通管理事
    件統一裁罰基準及處理細則」及其附件「違反道路交通管理
    事件統一裁罰基準表」，用以維持裁罰之統一性與全國因違
    反道路交通管理事件受處罰民眾之公平，不因裁決人員不同
    ，而生偏頗，寓有避免各監理機關於相同事件恣意為不同裁
    罰之功能，並非法所不許，於憲法上保障人民財產權之意旨
    並無牴觸（此並有司法院釋字第511號解釋意旨理由足資參
    照），並無違反法律保留原則。再依本件違規行為原處分裁
    罰時點之違反道路交通管理事件統一裁罰基準表（110年5月
    31日交通部交路字第11050061425號令、內政部台內警字第1
    1008714513號令會銜修正發布）記載，在學校、醫院或其他
    設有禁止超車標誌、標線處所、地段或對面有來車交會或前
    行車連貫2輛以上超車，於期限內繳納或到案聽候裁決者，
    機車或小型車應處罰鍰1,200元及記違規點數1點。核此規定
    ，既係基於母法之授權而為訂定，且就違反道路交通管理事
    件統一裁罰基準及處理細則附件所示統一裁罰基準表中有關
    道路交通管理處罰條例第47條之裁罰基準內容（基準表依不
    同違規車種，其可能衍生危害交通安全之輕重不同，區分機
    車或小型車、大型車、載運危險物品車輛，並就其是否逾越
    於期限內繳納或到案聽候裁決之期限不同，分別裁以不同之
    罰鍰標準，其衍生交通秩序危害，既不相同，分別處以不同
    之罰鍰，符合相同事件相同處理，不同事件不同處理之平等
    原則），並未牴觸母法，是被告自得依此基準而為裁罰。
  ㈢本件原告確有被告所指之違章行為（在對面有來車交會時超
    車），及前揭經警舉發至被告裁處迄原告向本院提起行政訴
    訟之過程等各節，除經本院當庭勘驗民眾檢舉所提供之錄影
    內容外（見本判決附件），並有系爭處分暨送達證書、系爭
    舉發單、交通違規檢舉系統查詢結果1紙、錄影畫面截圖、
    舉發機關110年5月13日新北警瑞交字第1103660595號函、舉
    發機關110年7月8日新北警瑞交字第1103663859號函、原告
    向被告提出之交通違規案件陳述書、機車車籍查詢、原告行
    政訴訟起訴狀上本院收文章戳等證據存卷可稽，是就本案涉
    及之事實部分應無疑義，而可認定。
  ㈣原告雖主張其於超車過程並未跨越至對向車道等語，然此與
    本院當庭勘驗之檢舉影像內容顯然不合，可見其主張與事實
    矛盾，自非可信。再者，原告又質疑檢舉影像之真實性，然
    本院偕同原告當庭勘驗上開影像，其場景、光影、色澤、背
    景聲音均屬連續無間斷之自然正常呈現，難認有何經修改、
    剪接或變造等人為造作之跡證，堪認應係舉發當時之監視器
    畫面，並無虛捏造假之情事，原告復未提出任何具體確切證
    據以佐證其質疑，尚難憑此逕為其有利原告之認定。
  ㈤再者，原告在超越前行車過程中，因對向車道已有裝設本件
    檢舉錄影設備之車輛駛來，然原告仍未完成超車行為，此際
    原告應放棄超車動作，退回原本車道，而非逕自持續占用對
    向車道超車，以致與對向車輛交會，此乃原告之意思決定，
    主觀上當可認具可非難性及可歸責性，應擔負本件行政處罰
    責任。
  ㈥至原告稱其並未影響裝設檢舉影像錄影設備之車輛行車路權
    ，然此係基於其對事實錯誤之認知所提出之主張（原告誤認
    其並未跨越至對向車道乙情業已指駁如前），本院自無贅予
    審酌原告此一主張之必要。
  ㈦綜上所述，原告確有「在對面有來車交會時超車」之違規事
    實，被告依道路交通管理處罰條例第47條第2款、第63條第1
    項第1款、違反道路交通管理事件統一裁罰基準及處理細則
    及違反道路交通管理事件統一裁罰基準表之規定，裁處原告
    罰鍰1,200元，並記違規點數1點，並無違誤。原告訴請撤銷
    為無理由，應予駁回。
六、本件判決基礎已臻明確，兩造其餘攻擊防禦方法及訴訟資料
    ，經本院審核後，或與本案爭點無涉，或對於本件判決結果
    不生影響，爰無庸一一再加論述，爰併敘明。
七、本件第一審裁判費即訴訟費用300元，應由敗訴之原告負擔
    ，而此訴訟費用復已由原告於起訴時繳納，為此爰確定第一
    審訴訟費用如主文第2項所示。
據上論結，本件原告之訴為無理由，依行政訴訟法第98條第1項
前段、第237條之7、第237條之8第1項，判決如主文。
中　　華　　民　　國　　111 　年　　4 　　月　　6 　　日
                  行政訴訟庭　法　官　李謀榮
以上正本係照原本作成。
如不服本判決，應於判決送達後20日內，向本院提出上訴狀並表
明上訴理由（原判決所違背之法令及其具體內容或依訴訟資料可
認為原判決有違背法令之具體事實），其未載明上訴理由者，應
於提出上訴後20日內向本院補提理由書（上訴狀及上訴理由書均
須按他造人數附繕本，如未按期補提上訴理由書，則逕予駁回上
訴），並應繳納上訴裁判費新臺幣750元。
中　　華　　民　　國　　111 　年　　4 　　月　　6 　　日
                              書記官　鄭又綾
附件：
檔案名稱：
一、Z0000000000000000000-0.mp4（畫面時間：2021/03/14自12
：14：11至12：14：14，播放時間長度共3秒。）
二、Z0000000000000000000-0.mp4（畫面時間：2021/03/14自12
：14：12至12：14：16，播放時間長度共4秒。）
一、勘驗內容：
    畫面時間：12：14：11至12：14：14
    播放時間：00：00：00-00：00：3
    影像畫面為行車紀錄器車輛之「車前行車紀錄器」。
    畫面一開始，可見行車紀錄器車輛行駛於繪有行車分向線之
    雙向道，其右前方有一輛車號為0000-00之白色自用小客車(
    下稱A車)停放於畫面右側路邊(該路邊劃設有黃色禁止停車
    線)。約於播放時間00：00：00（約畫面時間12：14：11）
    ，得見行車紀錄器車輛行駛之對向車道上有另一輛車號為00
    0-0000之白色自用小客車(下稱B車)正在行駛，而B車後方行
    駛一輛普通重型機車(下稱系爭機車)。於播放時間00：00：
    00-00：00：01（畫面時間12：14：12-12：14：13），得清
    楚見系爭機車雖同A車行駛同一方向，然其係行駛於行車紀
    錄器車輛行駛之車道上(系爭機車前後輪胎均未壓於黃虛線
    上，而係整輛機車行駛在行車紀錄器車輛行駛之車道)，並
    於上開期間內平行超越A車並先後顯示其頭燈及左方向燈。
    於播放時間00：00：01（畫面時間12：14：13），B車、系
    爭機車、行車紀錄器車輛及A車交會(按畫面左至右，依序排
    列)，顯見行車紀錄器車輛所得行使之車道空間變小，約於
    播放時間00：00：02（畫面時間12：14：13），行車紀錄器
    車輛駛離其餘三輛車，嗣持續直行畫面隨告結束。
二、勘驗內容：
    畫面時間：12：14：12至12：14：16
    播放時間：00：00：00-00：00：4
    影像畫面為行車紀錄器車輛之「車後行車紀錄器」。
    畫面一開始，可見行車紀錄器車輛行駛於繪有行車分向線之
    雙向道，對向車道上有數輛汽機車行駛。約於播放時間00：
    00：01（約畫面時間12：14：13），得見畫面右側出現一輛
    車號為000-00之普通重型機車(下稱系爭機車)，而系爭機車
    之後方有一輛車號為000-0000之白色自用小客車(下稱B車)
    。於播放時間00：00：01至00：00：02（畫面時間12：14：
    13至12：14：14），得清楚見系爭機車沿著行車分向線行駛
    (系爭機車於上開期間內共行經三段黃虛線，且其前後輪胎
    均壓於黃虛線上行駛)。嗣行車紀錄器車輛與系爭機車逐漸
    拉開距離(兩車行駛方向不同)，並於播放時間00：00：04（
    約畫面時間12：14：16），系爭機車因被B車遮擋而消失於
    畫面中，畫面即告結束。
勘驗結束。